最　高　行　政　法　院　判　決
　　　　　　　　　　　　　94年度判字第00252號
上　訴　人　甲○○
被 上訴 人　銓敘部
代　表　人　朱武獻
上列當事人間因任用事件，上訴人對於中華民國92年8月21日臺
北高等行政法院91年度訴字第2973號判決，提起上訴，本院判決
如下：
　　主  文
上訴駁回。
上訴審訴訟費用由上訴人負擔。
　　理  由
一、上訴人現職為臺灣臺北看守所（下稱臺北看守所）委任管理
    員，前於擔任該所僱用管理員期間，應88年中央暨地方機關
    公務人員升等考試委任考試技藝職系監所作業導師科考試及
    格，以民國（下同）89年1月19日榜示及格之日生效。嗣經
    臺灣高等法院檢察署（下稱高檢署）以90年8月30日檢人字
    第018102號令核派為臺北看守所委任第3職等至第5職等司法
    行政職系管理員，暫支委任，並經被上訴人以90年9月24日
    90特一字第2069845號函（下稱原處分）銓敘審定准予權理
    ，核敘委任第1職等本俸2級170俸點，並溯自同年6月15日生
    效。其後，臺北看守所以公務人員任（遴）用申請重行審定
    送核書表，申請採計上訴人自70年3月至71年7月止曾任軍職
    下士年資，經被上訴人以90年10月12日90特一字第2076417
    號函採計其自70年3月至71年2月止一年之軍職年資並提敘1
    級，核敘委任第1職等本俸3級180俸點，並溯自90年6月15日
    生效。上訴人對原處分不服，請求准予將上開審定生效日期
    改為90年1月1日，遞經再復審，亦遭駁回後，遂提起本件行
    政訴訟。
二、上訴人於原審起訴主張：上訴人取得委任職任用資格，原得
    與其他通過同一考試之33位同仁於89年1月19日取得委任管
    理員之派令，惟上訴人於88年11月間因故受記過處分，依「
    法務部監獄少年輔育院技能訓練所看守所少年觀護所人員遴
    任升遷要點」（現停止適用）規定，一年內不能升任。然查
    與上訴人相同情形，犯錯遭記過之同仁，亦較上訴人提早半
    年派任，據此，被上訴人將上訴人送審之任用案生效日期核
    定為90年6月15日，有違公平原則。又依公務人員陞遷法第1
    條及第3條之規定，公務人員陞遷法應為公務人員任用法之
    特別規定，且依公務人員升官等考試法施行細則第12條、被
    上訴人89年12月13日89銓一字第1966850號及90年1月16日90
    特一字第1978670號函釋意旨，亦證上訴人應優先適用公務
    人員陞遷法之規定，無須依公務人員任用法第24條規定。高
    檢署之行政處分違反憲法及行政法上平等原則及禁止恣意原
    則，被上訴人未盡實質審查之責；再復審決定認法務部人事
    甄審委員會（89年8月28日）第214次附帶決議及高檢署派代
    上訴人升任委員管理員職務之生效日期之不公，係屬他案，
    顯屬違法。請將再復審決定、復審決定及原處分撤銷，並命
    被上訴人作成上訴人自90年1月1日升任委任管理員之處分等
    語。
三、被上訴人則以：按公務人員任用法第24條及91年6月12日修
    正前之同法施行細則第21條之規定，並參照臺北看守所90
    年9月12日北所人字第5419號擬任人員送審書到職日期欄及
    高檢署90年8月30日檢人字第018102號令派代上訴人擔任管
    理員職務之生效日，均載明為90年6月15日，被上訴人依法
    銓敘審定，並無不合。復按公務人員任用法第1條、公務人
    員陞遷法第2條、第5條、第9條第1項、被上訴人89年12月13
    日89銓一字第1966850號及90年1月16日90特一字第1978670
    號書函釋意旨，有關法務部所屬各矯正機關僱用管理員應委
    任升等考試及格改派或調升委任職務，以是類人員係屬原職
    改派，如經機關首長核發派令，得逕予陞任，可免依公務人
    員陞遷法第5條第2項前段規定辦理甄審程序，惟仍須無公務
    人員陞遷法第12條所定不得陞任之消極條件，始得辦理原職
    調升委任；另任僱用管理員職務者，於改派或調任委任職務
    時，無須經公開甄選及內部甄審程序，惟於任用時，各機關
    仍須依公務人員任用法第24條規定，依職權先派代理後，再
    送被上訴人銓敘審定，故公務人員任用法與公務人員陞遷法
    尚無所謂普通法與特別法之關係等語，資為答辯。
四、原審斟酌全辯論意旨及調查證據之結果，以：按公務人員任
    用法第24條及行為時同法施行細則第21條之規定，各機關擬
    任公務人員，經依職權規定先派代理，並於實際代理之日起
    3個月內，填具擬任人員送審書表連同相關證件送請被上訴
    人銓敘審定者，自其實際代理之日起算其任職年資。查高檢
    署90年8月30日檢人字第018102號令派代上訴人擔任委任管
    理員職務之生效日期、臺北看守所同年9月12日北所人字第
    5419號擬任人員送審書到職日期欄，均載明為90年6月15日
    ，則被上訴人依公務人員任用法第24條及行為時同法施行細
    則第21條之規定，自上訴人實際代理之日—90年6月15日起
    算其任職年資，即以90年6月15日為審定生效日期，於法核
    無違誤。至上訴人質疑法務部人事甄審委員會第214次會議
    附帶決議是否違法及高檢署90年8月30日檢人字第018102號
    令以原職改派上訴人為委任管理員職務之生效日期是否不公
    等節，涉及高檢署內部陞遷規定及機關首長之任免權責，上
    訴人如有不服，應以高檢署為對象，於法定期間內依法另循
    行政救濟管道謀求救濟，尚非本件銓敘審定案所得加以審究
    。因將原處分及再復審決定均予維持，駁回上訴人之訴。
五、上訴意旨仍持前詞，以：臺北看守所參加88年委任升等考試
    及格之33位同仁，其派令生效日期，均係榜示及格之日期，
    即89年1月19日。與上訴人同看守所任職並同時考取前開88
    年委任升等考試之同仁張簡水清，其與上訴人相同，亦於88
    年5月10日因故遭臺北看守所記過一次，但其因在法務部尚
    未發布前開違法之214次附帶決議前，即滿一年，故其升任
    委任管理員之日期不受影響，且於89年5月23日由高檢署升
    任為委任管理員，顯比上訴人早一年取得委任管理員資格。
    而上訴人所以無法按法務部舊規升任委任管理員，實質上的
    理由全因法務部前開違法之附帶決議所致，又上訴人係以原
    職改派，依銓敘部89年12月13日89銓一字第1966850號函示
    ，如經機關首長核發派令，得逕予陞任。足見臺北看守所係
    以委任升等考試及格之日或受處分屆期之日即改派，是基於
    憲法第7條平等原則，高檢署自應比照辦理，至遲應以90年1
    月1日為生效日期，始為適當合法。其以90年6月15日為生效
    日，顯屬違反平等原則，而侵害上訴人憲法所保障的身分及
    財產權；又被上訴人職司審定公務人員任用，亦應站在保障
    公務員權益觀點並實質審查高檢署的內部陞遷規定及首長任
    免權有無濫用，方足以保障公務員之權益。再前述行政處分
    既有違反憲法平等原則，原審僅援用被上訴人依形式審查所
    為之陳述即駁回上訴人於第一審之訴，並未就上訴人所舉違
    法之處詳加說明理由，顯有違背法令。另高檢署前開人事命
    令，尚須被上訴人審定，應非確定之行政處分，則被上訴人
    及原審理應為實質審查，直接撤銷高檢署之人事命令，或直
    接認定發回高檢署重為處分，然原審就此並未說明其法律上
    之理由，亦有判決不備理由之違背法令。請廢棄原判決，並
    發回原審法院等語。
六、本院按：「各機關擬任公務人員，經依職權規定先派代理，
    限於實際代理之日起三個月內送請銓敘部銓敘審定。但確有
    特殊情形未能依限送審者，應報經銓敘部核准延長，其期限
    除另有規定者從其規定外，最多再延長以二個月為限，經銓
    敘審定不合格者，應即停止其代理。」「各機關主管之人事
    人員對於擬任人員之送審，應負責查催，並主動協助於本法
    第24條所定期限內填具擬任人員送審書表，連同公務人員履
    歷表、學經歷證明文件及服務誓言，送請銓敘部銓敘審定。
    逾限不送審者，各該機關得予停止代理。擬任人員依限送審
    並經銓敘審定者，自其實際代理之日起算其任職年資，未依
    限送審者，自各該機關送審之日起算其任職年資。．．」分
    別為公務人員任用法第24條及行為時（即91年6月12日修正
    發布前）同法施行細則第21條第1項所明定。依此規定，有
    關公務員銓敘係屬被上訴人之職掌事項，各機關擬任公務人
    員，應於派代後三個月內送銓敘部審定；至公務人員之人事
    派免權，則屬於各機關首長。而各機關擬任公務人員，經依
    職權規定先派代理，並於實際代理之日起三個月內，填具擬
    任人員送審書表連同相關證件送請被上訴人銓敘審定者，自
    其實際代理之日起算其任職年資。本件高檢署90年8月30日
    檢人字第018102號令派代上訴人擔任委任管理員職務之生效
    日期、臺北看守所同年9月12日北所人字第5419號擬任人員
    送審書到職日期欄，均載明為90年6月15日，則被上訴人依
    其權責，適用公務人員任用法第24條及行為時同法施行細則
    第21條之規定，銓敘審定生效日期為上訴人實際代理之日即
    90年6月15日，於法並無違誤。原判決引用上揭規定予以維
    持，駁回上訴人之訴，亦無不合。至被上訴人89年12月13日
    89銓一字第1966850號函釋規定略以，法務部各監所僱用管
    理員經委任升等考試及格，於原職改派為委任管理員職務時
    ，如經機關首長核發派令，得逕予陞任乙節，係規定任僱用
    管理員職務者於改派委任管理員職務時，尚無須再經公務人
    員陞遷法第5條第2項前段規定之公開甄選程序，至於是否改
    派，則仍得由機關首長依其權責裁量。綜上所述，本件原判
    決核無違誤，上訴論旨，執持前詞，指摘原判決違誤，求予
    廢棄，難認有理由，應予駁回。
據上論結，本件上訴為無理由，爰依行政訴訟法第255條第1項、
第98條第3項前段，判決如主文。
中    華    民    國    94    年    2    月    24     日
                  第三庭審判長法  官　廖　政　雄
                              法  官  林　清　祥
                              法  官　鍾　耀　光
                              法  官　姜　仁　脩
                              法  官　胡　國　棟
以  上  正  本  證  明  與  原  本  無  異
中    華    民    國    94    年    2    月    25     日
　　　　　　　　　　　　　　　書記官　陳　盛　信
